最高法院刑事判決　　　　　　一○○年度台上字第一五六七號
上　訴　人　卓金旺
上列上訴人因違反毒品危害防制條例等罪案件，不服台灣高等法
院高雄分院中華民國九十八年十一月五日第二審判決（九十八年
度上訴字第一二四三號，起訴案號：台灣高雄地方法院檢察署九
十八年度偵字第四一七一號），提起上訴，本院判決如下：
    主  文
上訴駁回。
    理  由
按刑事訴訟法第三百七十七條規定：上訴於第三審法院，非以判
決違背法令為理由，不得為之；是提起第三審上訴，應以原判決
違背法令為理由，係屬法定要件。如果上訴理由書狀並非依據卷
內訴訟資料具體指摘原判決不適用何種法則或如何適用不當，或
所指摘原判決違法情事顯與法律規定得為第三審上訴理由之違法
情形不相適合時，均應認其上訴為違背法律上之程式，予以駁回
。本件原判決綜合全案證據資料，本於事實審法院之推理作用，
認定上訴人卓金旺有其事實欄一即原判決附表一編號１、２、４
、５所載販賣第二級毒品甲基安非他命共四次，及同附表編號３
所載販賣甲基安非他命未遂一次，暨其事實欄二所載轉讓禁藥甲
基安非他命一次犯行，因而撤銷第一審關於轉讓第二級毒品暨定
其應執行刑部分之判決，改判論上訴人以犯藥事法第八十三條第
一項之轉讓禁藥罪，處有期徒刑九月；並維持第一審論上訴人以
犯如第一審判決附表一編號１、２、４、５（即原判決附表一編
號１、２、４、５）所示販賣第二級毒品（既遂）共四罪，每罪
各處有期徒刑七年，並分別諭知相關之從刑；及論上訴人以犯如
第一審判決附表一編號３（即原判決附表一編號３）所示販賣第
二級毒品未遂一罪，處有期徒刑三年六月，及諭知相關從刑之判
決，而駁回上訴人在第二審對於此等部分之上訴。並就前述撤銷
改判及駁回上訴部分所處主刑部分，合併定其應執行之刑有期徒
刑十二年，並諭知應執行之相關從刑。已詳敘其所憑證據及認定
之理由；對於上訴人所辯（指轉讓禁藥部分）何以不足採信，亦
在理由內詳加指駁及說明，俱有卷存證據資料可資覆按。上訴人
上訴意旨略以：伊於高雄憲兵隊詢問及檢察官偵訊時均自白有販
賣甲基安非他命予綽號「阿瑞」者（指黃偉瑞，下稱「阿瑞」）
一次犯行。嗣於第一審及原審亦均坦承有如原判決所認定之販賣
甲基安非他命犯行不諱，核與修正後毒品危害防制條例第十七條
第二項所規定減刑之要件相符，原判決未依上述規定就其於偵查
及審判中所自白之該次犯罪部分減輕其刑，顯有不當。又販賣毒
品罪以行為人主觀上具有營利意圖為要件，原判決對於伊主觀上
有無營利意圖及客觀上是否因而獲利等情未詳加調查，遽行推測
伊主觀上具有營利意圖，殊屬違誤。再伊既已坦承販賣甲基安非
他命之重罪，若確有轉讓甲基安非他命犯行，對其應執行之刑並
無重大影響，應無否認之必要。惟伊始終不承認有轉讓甲基安非
他命犯行，可見伊否認轉讓毒品一節應屬實情。且谷巍所施用之
甲基安非他命係向陳正坤所購買，其既有毒品來源，伊不可能再
無償供其施用。原審未查明谷巍所述是否屬實，遽採為伊犯罪之
證據，亦有未合云云。惟修正後毒品危害防制條例第十七條第二
項規定：犯第四條至第八條之罪於偵查及審判中均自白者，減輕
其刑。此所謂「於偵查及審判中均自白者」，依其文義解釋，係
指於偵查及審判中對於同一犯罪事實均自白者而言，並不包括偵
查與審判中分別自白不同犯罪事實之情形在內。故偵查與審判中
所自白之犯罪事實若不相同，縱其罪名相同，仍難謂該項犯罪事
實於偵查及審判中「均」已自白，自與上述規定減刑之要件不合
。上訴人於高雄憲兵隊詢問時雖自白：伊於民國九十八年一月底
某日，在「伊住處路口旁」，以新台幣（下同）四百元之價格，
販賣甲基安非他命一包予「阿瑞」等語（見警卷(一)第十四頁）。
惟其於檢察官偵訊時則自白：伊於九十八年一月底某日，在「阿
瑞住處」，以五百元之價格，販賣甲基安非他命一包予「阿瑞」
，「阿瑞」已將錢交給伊等語（見偵查卷第四頁）。其後於第一
審及原審均自白有原判決附表一編號１、２、３所載販賣甲基安
非他命予黃偉瑞之犯行（見一審卷第三十五頁背面、第七十一頁
，原審卷第四十四、七十五頁）。惟原判決附表一編號１所載販
賣毒品時間係在「九十八年一月十七日」，價格為「三百元」，
交付毒品地點為「上訴人住處」。同附表編號２所載販賣毒品時
間為「九十八年一月二十日」，價格為「一千元」，交付毒品地
點亦在「上訴人住處」。同附表編號３所載販賣毒品時間為「九
十八年一月二十二日」，價格為「五百元」，但毒品與價金均尚
未交付。綜上以觀，上訴人先後於高雄憲兵隊詢問、檢察官偵訊
及於法院審理時（包括第一審及原審，下同）所自白之犯罪情節
，其中關於時間、地點、價格以及是否已交付毒品及價金等情，
均有歧異。且原判決並未採用上訴人於高雄憲兵隊詢問及檢察官
偵訊時之自白，作為上訴人犯罪之證據（見原判決第三頁第十五
至十六行）。則上訴人在高雄憲兵隊詢問時及檢察官偵訊時所自
白之犯罪事實，不僅互有歧異，亦與其在審判中所自白之犯罪事
實不同，故不為第一審及原審判決所採，尚難謂其於偵查及審判
中已就同一犯罪事實自白，依上述說明，自與前揭減刑規定之要
件不合。從而，原判決未依上述規定減刑，尚難指為違法。上訴
意旨執此指摘原判決不當，要屬誤會。又原判決就其憑何認定上
訴人主觀上具有販賣毒品營利之意圖，已詳敘其理由（見原判決
第四頁第二至十六行），核其論斷與經驗、論理法則無違。上訴
意旨對於原判決已明確認定詳細說明之事項，任意指摘，亦非適
法之第三審上訴理由。再原判決認定上訴人有轉讓禁藥甲基安非
他命一次予谷巍施用之事實，已敘明其憑據；對於上訴人否認該
部分犯行何以不足採信，亦詳加指駁及說明。至上訴人是否坦承
販賣甲基安非他命犯行，與其有無轉讓禁藥犯行並無關聯，自不
能以其自白販賣甲基安非他命重罪，即謂其否認轉讓禁藥為可信
。且谷巍於案發期間是否多次向陳正坤購買甲基安非他命施用，
亦與上訴人有無轉讓甲基安非他命予谷巍施用之事實無涉，尤難
僅以谷巍另有毒品來源，遽謂其指證上訴人轉讓禁藥一節為不實
。從而，原判決採信谷巍之證述作為上訴人犯罪之證據，於法亦
無違誤。上訴意旨任憑己意，就原審採證認事職權之適法行使，
暨原判決已明確認定詳細說明之事項，漫加指摘，並仍就其有無
轉讓甲基安非他命之單純事實再事爭辯，均非依據卷內資料具體
指摘原判決不適用何種法則或如何適用不當，顯與法律規定得為
第三審上訴理由之違法情形不相適合。按之首揭說明，其上訴均
為違背法律上之程式，應併予駁回。
據上論結，應依刑事訴訟法第三百九十五條前段，判決如主文。
中    華    民    國  一○○  年    三    月  三十一  日
                      最高法院刑事第六庭
                          審判長法官  洪  文  章  
                                法官  王  居  財  
                                法官  郭  毓  洲  
                                法官  沈  揚  仁  
                                法官  謝  靜  恒  
本件正本證明與原本無異
                                      書  記  官  
中    華    民    國  一○○  年    四    月    六    日
                                                      v